臺灣高等法院臺南分院刑事判決　　　　　九十一年度上訴字第五七七號　　　　Ｇ
　　　上　訴　人
　　　即　被　告　甲　○　○
　　　指定辯護人　本院公設辯護人　丙　○　○
右上訴人因強盜等案件，不服臺灣臺南地方法院九十年度訴字第九三０號中華民國九
十一年四月四日第一審判決（起訴案號：臺灣臺南地方法院檢察署九十年度偵字第四
五五七號、九十年度偵字第四六七九號、九十年度偵字第五０九六號；及移送併辦：
臺灣高雄地方法院檢察署九九十年度偵字第七六三號），提起上訴，本院判決如左：
      主      文
上訴駁回。
      事      實
一、甲○○曾因強盜罪，經法院判處有期徒刑八年九月確定，並於八十八年十一月十
    七日假釋期滿，視為執行完畢，仍不知悔改，因無錢購買毒品施用（違反毒品危
    害防制條例部分，已經執行觀察、勒戒完畢，另竊盜罪部分，撤回上訴，已告確
    定），見其舅公乙○○（甲○○祖母之四弟）年邁獨居，左手無名指戴有純金戒
    指（重四．七一錢，上刻有「福」及「壽」二字）一枚，竟意圖為自己不法之所
    有，於九十年四月十二日上午七時許，持二枚假金戒指，至臺南縣左鎮鄉二寮村
    九號乙○○住處，表示欲以該二枚戒指與乙○○交換其手載之戒指，在未經乙○
    ○同意下，即急於動手轉動乙○○左手無名指之戒指，以便卸下該戒指，因乙○
    ○發覺有異而拒絕，同時左手緊握成拳，甲○○竟強施腕力轉動乙○○左手無名
    指，致乙○○左手無名指受有紅腫傷害（傷害部分未據告訴），而不能抗拒，甲
    ○○拔取乙○○金戒指後逃逸。甲○○於同日上午八時許，即將該金戒指攜至關
    廟鄉○○路來德銀樓，賣給不知情之莊寶惠，得款新臺幣（下同）四千零二十一
    元，花用殆盡。嗣由乙○○之子陳元風發覺，再以原價向來德銀樓買回，並報警
    查獲。
二、案經臺南縣警察局歸仁分局、新化分局報請臺灣臺南地方法院檢察署檢察官偵查
    起訴。
      理      由
一、訊之上訴人即被告甲○○矢口否認有何強取乙○○手上戒指犯行，辯稱：當時伊
    是以二只戒指欲與乙○○手上所戴之金戒指交換，而是經乙○○同意交換後，並
    由其自行拔下與伊交換，告訴人手會受傷係因伊與其交換之戒指較小，其載伊戒
    指而受傷云云。
二、經查被告甲○○於九十年四月十二日上午七時許，至臺南縣左鎮鄉二寮村九號乙
    ○○住處，在未經乙○○同意下強取下乙○○無名指上戒指之事實，業據被害人
    乙○○指訴甚詳，並指陳：那天早上甲○○要拿我的戒指來看，他拿了二支戒子
    要跟我換我左手無名指上戒指，我不要，將拳頭握緊，他硬要拔，拔得我手很痛
    ，左手無名指都脫皮了，我就放開，他拔就跑了等語（詳原審卷第三十頁）；並
    於本院調查時到庭指稱：「他拿戒指要與我交換我手上戒指，因為我不要，我緊
    按住，結果他將我手指的戒指硬拆下，我受不了疼痛就被他拆下了。」「我不願
    意讓他拿走戒指，他硬從我手上拿下戒指，我拒絕他拿下戒指，因為年齡差距太
    大，他將我的手弄到血淋淋的」等語。復有乙○○左手無名指紅腫之照片在卷可
    按，及甲○○於案發後際留下假金質戒指二只可佐。另被告甲○○亦已警訊中自
    承：我搶奪乙○○一只金戒指，我沒搶錢，我將搶來的金戒指賣到關廟鄉來德銀
    樓等語（詳九十年四月十二日警訊筆錄）。衡之被害人乙○○為被告甲○○舅公
    ，情誼至親，當無設詞誣陷後輩之理。況被告甲○○亦自承當時是以假金質戒指
    二枚欲與被害人乙○○交換等情，倘被害人乙○○當時果真自行拔下其左手無名
    指上戒指，無需如此勉強，而自傷左手指。又被告甲○○取得上開乙○○金戒指
    後，旋即於同日上午八時許，攜至關廟鄉○○路「來德銀樓」，賣與不知情之莊
    寶惠，嗣由乙○○之子陳元風以四千零二十一元買回之事實，亦經證人陳元風及
    莊寶惠分別於警訊及原審審訊證述在卷，並有該金戒指之照片及贓物認領保管單
    據各一紙在卷可按。是被告甲○○上開所辯，其未向乙○○行搶云云，無非卸責
    之詞，應不足採。其強盜犯行，罪證明確，犯行洵堪認定。
三、按搶奪係乘人不備，出其不意，遽然以不去腕力，使人不及抗拒，而強加奪取。
    行為人強行奪取之時，當然不免施用強暴手段，但以尚未使人不能抗拒之程度為
    限，若行為人之施暴行為已使被害人之身體或精神上處於不能抗拒狀態，則屬強
    盜。又強盜所施用之強暴、脅迫手段，只須壓抑被害人之人抗拒，使其喪失自由
    意思為已足，縱令被害人無實際行為，仍不影響強盜罪之成立。查被告甲○○見
    舅公為乙○○年邁（民國十九年二月九日生，近八十歲）老人，竟不顧乙○○拒
    絕且緊握左手拳頭，仍以雙手強力轉動乙○○左手無名指並強行拔下指上所戴金
    戒指，就被害人乙○○年齡、體能，及當時四下無人之際等情狀，實難認其獨自
    之力量，可以抵抗被告之腕力強取。是被告甲○○所為既係以強暴手段至使他人
    不能抗拒而其人財物，是其所為自應構成強盜罪。又按行為後法律有變更者，適
    用裁判時之法律，但裁判前之法律有利於行為人者，適用最有利於行為人之法律
    ，刑法第二條第一項亦有明定。又二十四年七月一日刑法施行後，最高法院曾決
    議「新刑法施行後，懲治盜匪條例廢止，將來比較刑之輕重時，不以新刑法與舊
    刑法比較，應適用新刑法與懲治盜匪條例比較定之。」（參見最高法院民刑事庭
    會議決議彙編（下冊）第2、537頁及最高法院二十八年上字第二三九七號判例意
    旨），而舊刑法第三百二十八條雖亦有普通強盜罪之規定，惟因懲治盜匪條例有
    效施行期間，舊刑法強盜部分未適用，因而被告行為後法律變更，雖舊刑法第三
    百二十八條第一項法定刑「三年以上十年以下有期徒刑」較新修正之刑法第三百
    二十八條第一項法定刑「五年以上有期徒刑」為輕，然比較刑之輕重時，仍不以
    新刑法與舊刑法比較，而應適用新刑法與懲治盜匪條例比較定之，合予敘明。
    經查被告甲○○於九十年四月十二日行為後，立法院已於九十一年一月八日通過
    廢止懲治盜匪條例，並修正刑法第三百二十八條，於同年月三十日經總統公布，
    並在二月一日生效施行。而原懲治盜匪條例第五條第一項第一款普通盜匪罪法定
    刑為「無期徒刑或七年以上有期徒刑」，新修正刑法第三百二十八條第一項普通
    強盜罪法定刑為「五年以上有期徒刑」，比較新舊法，自以修正後刑法第三百二
    十八條第一項有利於行為人。核被告甲○○強盜財物之行為，係犯修正後刑法第
    三百二十八條第一項普通強盜罪。又被告甲○○曾因強盜罪，經法院判處有期徒
    刑八年九月確定，並於八十八年十一月十七日保護管束假釋期滿，視為執行完畢
    ，有臺灣高等法院被告全國前案紀錄表在卷可按，其於五年之內再犯本件有期徒
    刑以上之罪，為累犯，應依法加重其刑。
四、原審以被告甲○○關於強盜部分罪證明確，因予適用刑法第二條第一項前段、刑
    法第三百二十八條第一項、第四十七條規定，並審酌被告年輕體健，不思勤勉向
    上，為獲取金錢以供其購買毒品施用，竟對年老體衰之親人施以強力，致使其不
    能抗拒而獲取財物，足見其犯罪手段，對社會秩序所生危害匪淺，量刑本不宜從
    輕，惟念及其所得財物價值不多，且犯罪後態度尚稱良好等一切情狀，量處有期
    徒刑五年三月。本院經核原判決認事用法，並無不合，量刑亦稱允當。上訴意旨
    ，仍執陳詞否認犯罪，為無理由，應予駁回。
據上論斷，應依刑事訴訟法第三百六十八條，判決如主文。
本案經檢察官廖椿堅到庭執行職務。
中    華    民    國      九十一      年      六      月      十八      日
          臺灣高等法院臺南分院刑事第一庭
                                      審判長法官  茆    臺    雲
                                            法官  董    武    全
                                            法官  李    文    福
右正本證明與原本無異。
如不服本判決，應於判決送達後十日內向本院提出上訴狀，其未敘述理由者並應於提
出上訴狀後十日內向本院補提理由書（應附繕本)。
                                      法院書記官  李    良    倩
中    華    民    國      九十一      年      六      月      十九      日
附錄：本判決論罪法條
刑法第三百二十八條第一項：
意圖為自己或第三人不法之所有，以強暴、脅迫、藥劑、催眠術或他法，至使不能抗
拒，而取他人之物或使其交付者，為強盜罪，處五年以上有期徒刑。
